【裁判字號】    89,訴,213
【裁判日期】    890731
【裁判案由】    公共危險
【裁判全文】
臺灣臺南地方法院刑事判決                          八十九年度訴字第二一三號
    聲  請  人  臺灣臺南地方法院檢察署檢察官
    被      告  戊○○
    指定辯護人  本院公設辯護人  乙○○
右列被告因公共危險案件，經檢察官提起公訴（八十九年度偵緝字第五七號），本院
判決如左：
    主  文
戊○○放火燒燬現供人使用之住宅未遂，處有期徒刑肆年。
    事  實
一、戊○○於民國八十八年七月二十七日凌晨零時至二時許，至位於臺南縣佳里鎮○○路一百六十七號處之香格里拉ＫＴＶ酒店消費時，因與店內經理就之前積欠款
    項事宜發生糾紛，因而翻桌鬧事，離去時曾揚言將讓店無法營業，叫神仙來也保
    不住等語。後戊○○又於同日上午六時五十分許回到上址，猛踢店門使睡於二樓
    房間之香格里拉ＫＴＶ酒店負責人之丙○○驚醒，探頭發現戊○○而未予理會。
    戊○○明知該樓房係現供人居住而使用之住宅且樓梯間停置他人所有之機車，竟
    破壞該店清潔工丁○○置於一樓樓梯間之車號為ＭＵＢ－八九三號機車之油箱蓋
    ，並放火焚燬，火勢燃燒起來並冒出黑煙，戊○○則匆匆逃逸。嗣因丙○○驚醒
    報警，經消防隊到場方將火勢撲滅而未致該住宅燒燬，但已造成該住宅一樓之牆
    層脫落，一樓至六樓天花板均遭燒焦，損失共計新臺幣（下同）二十六萬元，暨
    丁○○所有之前揭機車全燬（價值約二萬五千元）。
二、案經上開住宅所有人甲○○告訴及臺南縣警察局佳里分局報請臺灣臺南地方法院
    檢察署檢察官偵查起訴。
    理  由
一、訊據被告戊○○固對於右揭時地和香格里拉ＫＴＶ酒店經理因之前欠款事宜發生
    爭執，後於當日上午六時五十分許又回到上址敲門等情供承不諱，惟矢口否認有
    何放火未遂犯行，辯稱：伊之前欠經理五千元，案發當天伊和朋友去店內消費，
    經理就過來要錢，伊說現有朋友在場，不要現在要錢，不好看，並因而當場翻桌
    、摔杯子及罵：「幹你娘」，店是怎樣開的等語，之後伊回家拿錢，又回到上址
    ，樓下一樓的大門一撞就撞開了，伊上到二樓敲門，但無人回答，伊就回家睡覺
    了，伊沒有放火云云。經查，右揭事實業據證人丙○○於警訊時證稱：當時被告
    在包廂內翻桌，並對小姐說要拿汽油來放火，要讓酒店無法營業，並在樓梯口對
    伊說神仙來也保不住等語，及於警偵訊時證述：當天早上約六、七點時，伊聽到
    後門有人敲門，伊跟被告說公司已下班了，被告就踢門進來，伊不知他已進來，
    後來聞到有燒焦味道，有人說已失火了，伊才打電話叫一一九等語綦詳，查證人
    丙○○並非係向被告索討欠款之人，又係和被告很好之朋友，並無怨隙，為被告
    所不否認，則證人丙○○自無構詞誣陷之理，其證言應可採信。且據臺南縣消防
    局於八十八年七月二十七日上午勘查案發現場，研判起火處為臺南縣佳里鎮○○
    里○○路一百六十七號一樓樓梯間的車號ＭＵＢ－八九三號重型機車，其油箱蓋
    有被敲壞變形的痕跡，又一樓樓梯間起火處，通往防火巷的木門後面，有被踹開
    後留下的鞋印，木門表面有裂開的痕跡，木門喇叭鎖，卡座凹槽內的銅質金屬卡
    有被外力衝撞後所留下的刮痕，由現場跡證研判發生火災之前，有人侵入該處一
    樓樓梯間進行破壞，再加上丙○○於案發前曾目擊該酒店常客戊○○於一樓樓梯
    間起火處撞擊後門，之後約三、四分鐘就聞到菸味，且發現該處火勢很大，由此
    研判人為因素引起火災之可能性很大等情，有臺南縣消防局八十八年八月三日火
    災原因調查報告書一份在卷足稽，而前揭車號ＭＵＢ－八九三號重型機車為證人
    丁○○所有，案發當天六時許丁○○騎乘該車至現場準備打掃，因怕機車被雨淋
    濕，所以才將機車放至樓梯間停放等情，亦據證人丁○○於警訊時證述甚明，並
    有現場圖一份、現場照片二十三幀附卷足參，並為被告自承確於右揭時地與上揭
    酒店經理發生爭執，其曾翻桌、罵三字經及說店是如何開的等語，當天早上六、
    七點時其曾又回到上址，撞開一樓大門後進入二樓敲門等情不諱。被告既於起火
    前至現場，且其所自承曾撞開一樓大門上到二樓等情，又與現場所發現之跡證相
    符，且其甫離開後，證人丙○○即發現有燒焦味並起火，時機上未免過於湊巧，
    謂上開縱火行為非被告所為，熟能置信？且參酌被告案發前至上開酒店消費時因
    與店內經理發生爭執，不滿而曾口出前揭言語等情，足認上開破壞一樓樓梯間之
    車號為ＭＵＢ－八九三號機車之油箱蓋後進而放火焚燬，並致上開住宅一樓之牆
    壁粉刷層及一樓至六樓天花板均遭燒焦之放火犯行，應確係被告所為，足堪認定
    。被告所辯顯係事後卸責之詞不足採信，本件事證明確，被告犯行堪以認定。
二、核被告戊○○放火燒燬現供人使用之住宅未遂及放火燒燬他人所有之機車，所為
    係犯刑法第一百七十三條第三項、第一項之放火燒燬現供人使用之住宅未遂罪，
    及同法第一百七十五條第一項之放火燒燬住宅等以外之物罪。被告所犯上開二罪
    間，有方法結果之牽連關係，為牽連犯，應依刑法第五十五條之規定從一重之放
    火燒燬現供人使用之住宅未遂罪處斷。其已著手於放火燒燬現供人使用住宅行為
    之實施而未發生結果，為未遂犯，應依刑法第二十六條前段之規定減輕其刑。爰
    審酌被告前於七十九年間已因有預備放火報復，嗣又恐嚇等行為，經本院判處有
    期徒刑六月確定，有臺灣臺南地方法院檢察署檢察官七十九年度偵字第三一七四
    號、本院八十年度易緝字第一二六號刑事判決一份在卷足稽，雖未構成累犯，然
    不知悔改，復犯本罪，犯罪之動機、目的、因遭上開酒店經理於朋友面前催討債
    務，為圖洩憤即放火、所受之刺激、手段、品行、智識程度、所生危害及犯罪後
    猶飾詞否認且未賠償被害人損失等一切情狀，量處如主文所示之刑，以資懲儆。
據上論斷，應依刑事訴訟法第二百九十九條第一項前段，刑法第一百七十三條第一項
、第三項、第一百七十五條第一項、第二十六條前段、第五十五條後段、判決如主文
。
中      華      民      國      八十九      年      七    月    三十一  日
                              臺灣臺南地方法院刑事第四庭
                                      法  官  楊惠芬
右正本證明與原本無異。
如不服本判決，應於送達後十日內向本院提出上訴狀。
                                      書記官  陳俊元
中      華      民      國      八十九      年      八    月      一    日
附錄本案論罪科刑法條全文：
刑法第一百七十三條第一、三項：
放火燒燬現供人使用之住宅或現有人所在之建築物、礦坑、火車、電車或其他供水、
陸、空公眾運輸之舟、車、航空機者，處無期徒刑或七年以上有期徒刑。
第一項之未遂犯，罰之。
刑法第一百七十五條第一項：
放火燒燬前二條以外之他人所有物，致生公共危險者，處一年以上七年以下有期徒刑
。


司法院資訊處製作；財團法人民間司法改革基金會備份。
